臺北高等行政法院裁定
　　　　　　　　　　　　　　　　　　 94年度停字第29號
聲　請　人　甲○○
　　　　　　送達代收人乙○○
相　對　人　法務部行政執行署
代　表　人　丙○○（署長）
上列當事人間因行政執行事件，聲請人聲請停止執行，本院裁定
如下：
    主  文
聲請駁回。
聲請程序費用由聲請人負擔。
    理  由
一、按「義務人或利害關係人對執行命令、執行方法、應遵守之
    程序或其他侵害利益之情事，得於執行程序終結前，向執行
    機關聲明異議。前項聲明異議，執行機關認其有理由者，應
    即停止執行，並撤銷或更正已為之執行行為；認其無理由者
    ，應於10日內加具意見送直接上級主管機關於30內決定之。
    行政執行，除法律另有規定外，不因聲明異議而停止執行。
    但執行機關因必要情形，得依職權或申請停止執行。」，為
    行政執行法第9條所規定。
二、本件聲請意旨略以相對人所屬板橋行政執行處93年度稅特專
    字第43064號至第43066號行政執行事件，移送機關財政部臺
    灣省北區國稅局就聲請人79年、80年度贈與稅事件所為之核
    稅處分業經行政法院（現改制為最高行政法院）88年度判字
    第3459號判決撤銷原處分、訴願決定及再訴願決定在案，原
    核稅處分已不復存在，如移送機關仍認為應維持原課徵贈與
    稅之核定，自應於贈與稅應繳納期間屆滿翌日起5年內課徵
    ，惟移送機關未於5年內課徵及作成課稅處分，依行政執行
    法第7條及稅捐稽徵法第23條規定，自不得再行徵收及移送
    執行，聲請人乃向相對人聲明異議，經相對人以93年度署聲
    議字第414號至第416號聲明異議決定予以駁回。聲請人不服
    ，遂向本院聲請停止執行等語。
三、第按「1.行政執行如依行政機關作成之行政處分或法院裁定
    為之者，其聲明異議係對上述行政執行程序有關的事項有所
    不服請求救濟，與義務人對行政機關作成之行政處分不服應
    循訴願、行政訴訟程序請求救濟，或對法院裁定不服，應提
    抗告者，迥然不同。故處理本條聲明異議之機關，最高層次
    祇到執行機關之直接上級主管機關為止，又執行機關或其直
    接上級主管機關對聲明異議所為之決定，非行政處分，義務
    人或利害關係人不得對之提起訴願、再訴願或行政訴訟。2.
    行政執行貴在迅速有效，始能提高行政效率，故其救濟程序
    宜採簡易之聲明異議方式。除執行機關認其聲明異議有理由
    ，應即停止執行，並撤銷或更正已為之執行行為外，如認其
    無理由者，應於10日內加具意見，送直接上級主管機關於30
    日內決定之，異議人對之不得再聲明不服。」，此觀行政執
    行法第9條之立法理由即明，故行政執行法第9條所規定之聲
    明異議程序有別於一般行政救濟程序，為一法定之特別救濟
    程序，異議人對行政執行署之決定應不得聲明不服而聲請停
    止執行。雖立法院以行政院所提「行政執行法重行修正草案
    」為藍本，經朝野協商通過行政執行法修正條文，而原草案
    中關於「異議人對之不得再聲明不服」部分於二讀會前經朝
    野協商後未見諸文字，惟前述執行機關之直接上級機關即被
    告法務部行政執行署為最終之決定之立法理由並未刪除，且
    行政執行貴在迅速有效，始能提高行政效率，故其救濟程序
    乃採簡易之聲明異議方式（行政執行法第9條立法理由第3項
    參照），如再允許異議人對執行機關之直接上級機關就聲明
    異議所為之決定提起訴願及行政訴訟，則無異聲明異議成為
    就聲明異議所不服之執行行為提起訴願及行政訴訟之前置程
    序，行政救濟程序多一層級，反有失行政執行救濟程序採取
    簡明之聲明異議方式之立法本旨。又行政執行如依行政機關
    作成之行政處分或法院裁定為之者，其聲明異議係對上述行
    政執行程序有關的事項有所不服請求救濟，與義務人對行政
    機關作成之行政處分不服應循訴願、行政訴訟程序請求救濟
    ，或對法院裁定不服，應提抗告者，迥然不同，已如前述。
    行政執行法第9條有關聲明異議之規定非僅適用於同法第2章
    「公法上金錢給付義務之執行」，尚包括第3章「行為或不
    行為義務之執行」及第4章「即時強制」，而行政執行措施
    多屬事實行為，不涉及行政實體法上之判斷，縱執行措施兼
    具行政處分之性質或為另一行政處分，但執行程序貴在迅速
    終結，法律既明定聲明異議為其特別救濟程序，就聲明異議
    有無理由，由執行機關之直接上級主管機關決定之，關於行
    政執行之執行名義既為行政機關行政處分或法院裁定，可依
    通常之行政爭訟程序請求救濟以獲得保障，已符合司法院大
    法官會議釋字第423號解釋就一般行政處分應保障人民訴願
    及訴訟權益之意旨。至於行政執行階段，對於執行程序不服
    之救濟，係因應執行程序爭訟之非涉實體法判斷之特殊性，
    適用「效率」法律原則而採簡明之聲明異議方式，此特別救
    濟程序與一般行政處分之爭執應允其提起訴願、行政訴訟以
    資救濟，如無法律明文而對人民訴訟權利加以限制，即與法
    律保留原則不符者，應為不同法律原則取捨後所為之適用問
    題。再由以上立法理由及聲明異議制度之設計，已可見我國
    關於行政執行程序爭執係採聲明異議之特別救濟程序，而非
    採訴願、行政訴訟之一般救濟程序，故認對聲明異議之決定
    不得聲明不服，應符合立法之本旨，並非以司法判決限制或
    剝奪人民訴訟權利。況關於行政執行之聲明異議係對執行程
    序事項有所爭執，與涉及行政實體法上之判斷之爭議不同，
    異議人如就執行名義實體法事項有所爭執，亦得提債務人異
    議之訴，由高等行政法院受理以資救濟（行政訴訟法第307
    條參照），期臻妥慎；但就執行程序事項有所爭執，由執行
    機關之直接上級機關為救濟之最高機關設計，係基於行政執
    行程序爭訟非涉實體法判斷之特性，為達訴訟經濟之立法目
    的，適用「效率」法律原則而採簡明之聲明異議制度設計，
    此一制度方式係基於不同立法目的，就不同法律原則間經立
    法43064號至第43066號行政執行案件聲明異議，經相對人作
    成斟酌取捨後所據以採行，合先敘明。
四、經查本件聲請人聲請停止執行之標的係相對人所屬板橋行政
    執行處93年稅特專字第43064號至第43066號行政執行事件所
    為93年署聲議字第414號至第416號聲明異議決定，第以聲請
    人既對相對人之行政執行命令業已聲明異議提出救濟，依首
    揭法條規定及前開說明，自不得再依一般行政救濟程序聲明
    不服及聲請停止執行。從而聲請人對不得提起一般行政救濟
    程序之事項聲請停止執行，顯非合法，自應予以駁回。
五、依行政訴訟法第104條、民事訴訟法第95條、第78條裁定如
    主文。
中　　華　　民　　國　　94　　年　 　4　　月　 15  　 日
                  第二庭審判長法    官  鄭忠仁
                              法    官  蕭忠仁
                              法    官  林育如
上為正本係照原本作成。
如不服本裁定，應於送達後10日內向本院提出抗告狀（須按他造
人數附繕本）。
中　　華　　民　　國　　94　　年　 　4　　月　 15  　 日
      　　　　　　　　　　　　書 記 官　林惠堉
